臺灣嘉義地方法院刑事判決　　　　　　　96年度簡上字第69號
上　訴　人　臺灣嘉義地方法院檢察署檢察官
上　訴　人
即　被　告　甲○○
選任辯護人　黃曜春律師
上列上訴人因被告傷害案件，不服本院九十六年度嘉簡第一五五
號中華民國九十六年一月三十一日第一審簡易判決處刑（聲請簡
易判決處刑書案號：臺灣嘉義地方法院檢察署九十五年度偵字第
五五九六號），提起上訴，本院管轄之第二審合議庭判決如下：
    主  文
原判決撤銷。
甲○○傷害人之身體，處有期徒刑肆月，如易科罰金，以銀元參
佰元折算壹日。
    事  實
一、甲○○於民國九十五年五月十日十八時許，在嘉義縣中埔鄉
    鹽館村「鳳梨園土雞城」開會聚餐席間，因寺廟內公事與乙
    ○○發生口角而對乙○○心生不滿。甲○○返家後仍難釋懷
    ，遂於同年月十一日凌晨零時四十分許，再度騎乘機車前往
    乙○○位於嘉義縣中埔鄉鹽館村十鄰下庄仔十三號之住處欲
    與乙○○當面理論。乙○○在客廳內休息時聽聞敲門聲響而
    出外查看，遂於門外與甲○○發生衝突。甲○○竟基於普通
    傷害之故意，隨手持鐵棍（長度為一百三十四公分，直徑為
    二點五公分，重量為二點四公斤之空心鐵棍）乙支毆打乙○
    ○之頭部及胸部，致乙○○受有頂骨多處頭皮撕裂傷、右側
    肋骨第四、五、六根骨折併輕微氣胸、全身多處外傷性瘀血
    等傷害而倒地昏迷。嗣經乙○○之女黃蔓樺發現後將乙○○
    送醫救治並報警查辦，始知上情。
二、案經乙○○訴由嘉義縣警察局中埔分局報請臺灣嘉義地方法
    院檢察署檢察官偵查後聲請以簡易判決處刑。
    理  由
一、按被告以外之人於審判外之陳述，經當事人於審判程序同意
    作為證據，法院審酌該言詞陳述或書面陳述作成時之情況，
    認為適當者，亦得為證據。當事人、代理人或辯護人於法院
    調查證據時，知有第一百五十九條第一項不得為證據之情形
    ，而未於言詞辯論終結前聲明異議，視為有前項之同意，刑
    事訴訟法第一百五十九條之五定有明文。查本件認定事實所
    引用之證人乙○○與證人黃蔓樺之證詞、嘉義縣警察局中埔
    分局扣押書、扣押物品清單及財團法人天主教聖馬爾定醫院
    診斷證明書等證據方法，被告及其辯護人於本院行準備程序
    時表示同意調查，且經本院於審理逐一提示予被告及其辯護
    人表示意見，被告及其辯護人均未於言詞辯論結前聲明異議
    。而被告於本院行準備程序時及審理時坦認犯行，本院審酌
    採納上開傳聞證據，無礙被告於程序上之彈劾詰問權利，而
    認上開傳聞證據合於刑事訴訟法第一百五十九條之四及同法
    第一百五十九條之五等規定，因而具證據能力，合先敘明。
二、訊據被告甲○○對上開事實坦承不諱，亦與證人即告訴人乙
    ○○及證人即告訴人之女黃蔓樺於警詢時之證述情節互核相
    符，復有嘉義縣警察局中埔分局扣押書、扣押物品清單各乙
    份、財團法人天主教聖馬爾定醫院診斷證明書二紙附卷可稽
    ，並有鐵棍一支扣案可佐，均足徵被告上開自白確與事實相
    符，堪以採信。而扣案鐵棍一支，其長度為一百三十四公分
    ，直徑為二點五公分，重量為二點四公斤之空心鐵棍等情，
    有該鐵棍之照片乙幀在卷可憑，並據本院當庭勘驗無訛（見
    本院卷第53頁），是由該鐵棍之長度、重量及材質以觀，若
    持該鐵棍揮擊人身，必將造成他人成傷，而被告竟持該鐵棍
    毆打告訴人至其不支倒地，是其主觀上具有傷害之犯意至為
    顯然。故本件事證明確，被告上開犯行至堪認定，應依法論
    科。
三、核被告所為，係犯刑法第二百七十七條第一項之普通傷害罪
    。按行為後法律修正，致行為時與裁判時之法律規定不同，
    而有刑法第二條第一項行為後法律變更之情形者，應比較新
    舊法，依「從舊從輕」之法則，適用最有利於行為人之法律
    ；又所稱「法律變更」應係指刑罰法律變更，即犯罪構成要
    件或處罰之內容變更，或「罪」「刑」雖未變更，但因法條
    修正結果，使刑罰之實質內容發生變動而輕重之別者而言。
    查：
  （一）被告行為後，九十五年六月十四日修正公布，同年七月
        一日施行之刑法施行法第一條之一增訂「中華民國九十
        四年一月七日刑法修正施行後，刑法分則編所定罰金之
        貨幣單位為新臺幣。九十四年一月七日刑法修正時，刑
        法分則編未修正之條文定有罰金者，自九十四年一月七
        日刑法修正施行後，就其所定數額提高為三十倍。但七
        十二年六月二十六日至九十四年一月七日新增或修正之
        條文，就其所定數額提高為三倍」等內容。而被告所犯
        之刑法第二百七十七條第一項自七十二年六月二十六日
        （即罰金罰鍰提高標準條例修正公布日）迄今未修正，
        其罰金之法定刑為「一千元以下罰金」（貨幣單位為「
        銀元」），再依罰金罰鍰提高標準條例第一條前段規定
        罰金刑提高十倍為「銀元一萬元以下罰金」，依現行法
        規所定貨幣單位折算新臺幣條例規定折算為「新臺幣三
        萬元以下罰金」；又於刑法施行法第一條之一施行日（
        即九十五年七月一日）後，刑法所定罰金之貨幣單位改
        為「新臺幣」，就其所定數額高三十倍，亦為「新臺幣
        三萬元」，是刑法施行法第一條之一施行後，罰金刑貨
        幣單位雖有「新臺幣」之更異，惟適用結果之罰金額度
        則無二致，就罰金法定刑提高之「刑罰權規範內容」並
        未變更，尚無刑法第二條第一項新舊法比較適用之問題
        ，自應適用現行有效之法律。
  （二）刑法第三十三條第五款亦於被告行為後修正施行，修正
        前刑法第三十三條第五款規定「罰金：一元以上」，而
        修正後該款則規定「罰金：新臺幣一千元以上，以百元
        計算之」，致刑法法定本刑中列有罰金刑者，其罰金刑
        部分刑度有加重之情形，應依新刑法第二條第一項前段
        之規定，適用行為時法（最高法院九十五年第八次刑事
        庭決議參照）。
  （三）被告犯罪時之刑法第四十一條第一項前段規定：「犯最
        重本刑為五年以下有期徒刑以下之刑之罪，而受六個月
        以下有期徒刑或拘役之宣告，因身體、教育、職業、家
        庭之關係或其他正當事由，執行顯有困難者，得以一元
        以上三元以下折算一日，易科罰金。」又被告犯罪時之
        易科罰金折算標準，修正前罰金罰鍰提高標準條例第二
        條前段（現已刪除）規定，就其原定數額提高為一百倍
        折算一日，則本件被告行為時之易科罰金折算標準，應
        以銀元三百元折算一日，經折算為新臺幣後，應以新臺
        幣九百元折算為一日。惟九十四年二月二日修正公布並
        於九十五年七月一日施行之刑法第四十一條第一項前段
        則規定：「犯最重本刑為五年以下有期徒刑以下之刑之
        罪，而受六個月以下有期徒刑或拘役之宣告者，得以新
        臺幣一千元、二千元或三千元折算一日，易科罰金。」
        比較修正前後之易科罰金折算標準，以九十五年七月一
        日修正公布施行前之規定，較有利於被告，則依修正後
        刑法第二條第一項前段，適用行為時之法律即修正前刑
        法第四十一條第一項前段及廢止前罰金罰鍰提高標準條
        例第二條規定，定其折算標準。
四、原審基此因認被告罪證明確，援引刑事訴訟法第四百四十九
    條第一項前段、第四百五十四條第二項，刑法第二條第一項
    前段、第二百七十七條第一項、第四十一條第一項前段（修
    正前），刑法施行法第一條之一第一項、第二項前段，罰金
    罰鍰提高標準條例第二條（修正前），逕以簡易判決判處被
    告拘役五十九日，並諭知易科罰金之折算標準，固非無見。
    然按刑罰之量定，固屬法院自由裁量之職權行使，惟刑事審
    判之量刑，旨在實現刑罰權之分配的正義，故法院對科刑判
    決之被告量刑，應符合罪刑相當原則，使罰當其罪，以契合
    人民之法律感情。此所以刑法第五十七條明定科刑時應審酌
    一切情狀，尤應注意該條所列各款情形，以為科刑輕重之標
    準（最高法院九十五年度臺上字第一七七九號判決參照）。
    查本件被告與告訴人係國中同班同學，先前亦未因他事有所
    嫌隙等情，業據被告於本院審理時供承明確（見本院卷第50
    頁、第51頁），是其既與告訴人間原為熟識之友人且毫無恩
    怨仇隙，僅於九十五年五月十日十八時許，在嘉義縣中埔鄉
    鹽館村「鳳梨園土雞城」開會聚餐席間與告訴人乙○○因細
    故發生口角即心生不滿，其於聚餐結束返家後不但未念同窗
    情誼，以釋前嫌，竟於深夜時分告訴人業已閉門休息之際，
    再度前往告訴人住處欲理論尋隙而肇致本件傷害之發生，是
    其主動尋隙之行為已顯可議；而被告行為時所持用之鐵棍，
    長逾一公尺，重達二點四公斤，業如上述，被告竟持以毆打
    告訴人之頭部及胸部至其不支倒地後，逕自離去而未將告訴
    人送醫，其惡意毆人成傷，毫無悔意之情，至為顯然；且告
    訴人因而受有頂骨多處頭皮撕裂傷、右側肋骨第四、五、六
    根骨折併輕微氣胸、全身多處外傷性瘀血等傷害，致需住院
    治療十餘日，其傷勢更難謂輕微。原判決未衡酌上情，而僅
    量處被告拘役五十九日，揆諸上開說明，自難謂已符合罪刑
    相當原則，容有未洽。被告上訴意旨猶認原審量刑過重云云
    ，指摘原判決不當，自無理由；而檢察官上訴認原審量刑過
    輕，則非無據，是原審判決之量刑既有上開可議，即應由本
    院予以撤銷改判。爰審酌被告尚無前科之素行，僅因聚餐時
    與告訴人發生口角細故之犯罪動機，事後竟於深夜再度前往
    告訴人住處理論，而持用上開鐵棍毆打告訴人倒地成傷之犯
    罪手段，並衡酌告訴人所受傷勢甚為嚴重，以及被告於犯罪
    後固坦承犯行，然迄未能與告訴人達成和解，且未得告訴人
    之宥恕等一切情狀，量處如主文第二項所示之刑，並諭知如
    易科罰金之折算標準，以資懲儆。
據上論斷，應依刑事訴訟法第四百五十五條之一第一項、第三項
、第三百六十九條第一項前段、第三百六十四條、第二百九十九
條第一項前段，刑法第二條第一項前段、第二百七十七條第一項
、第四十一條第一項前段（修正前），刑法施行法第一條之一第
一項、第二項前段，罰金罰鍰提高標準條例第二條（修正前），
判決如主文。
本案經檢察官鄭葆琳到庭執行職務。
中　　華　　民　　國　　96　　年　　5 　　月　　31　　日
                  刑事第一庭  審判長法　官　 許進國
                                    法  官   黃琴媛
                                    法  官   曾宏揚
上列正本證明與原本無異。
本件不得上訴。
中　　華　　民　　國　　96　　年　　5 　　月　　31　　日
                                    書記官   陳慶昀
附錄本件論罪科刑法條：
刑法第二百七十七條第一項
（普通傷害罪）
傷害人之身體或健康者，處 3 年以下有期徒刑、拘役或 1 千元
以下罰金。
